臺灣高雄地方法院民事裁定
109年度消債更字第217號
聲  請  人  歐汎琪（原名：歐佳楹）
0000000000000000

0000000000000000

代  理  人  林怡君律師
上列當事人因消費者債務清理事件聲請更生，本院裁定如下：
    主  文
聲請人歐汎琪（原名：歐佳楹）自中華民國一百零九年十月二十
一日下午四時起開始更生程序。
命司法事務官進行本件更生程序。
    理  由
一、聲請意旨略以：伊無力清償債務，曾於民國109年3月30日向
    本院聲請調解債務清償方案，惟調解不成立。又伊未經法院
    裁定開始清算程序或宣告破產，爰聲請更生等語。
二、按債務人不能清償債務或有不能清償之虞者，得依本條例所
    定更生或清算程序，清理其債務。債務人無擔保或無優先權
    之本金及利息債務總額未逾新臺幣（下同）12,000,000元者
    ，於法院裁定開始清算程序或宣告破產前，得向法院聲請更
    生。法院開始更生程序之裁定，應載明其年、月、日、時，
    並即時發生效力。法院裁定開始更生或清算程序後，得命司
    法事務官進行更生或清算程序，必要時得選任律師、會計師
    或其他適當之自然人或法人一人為監督人或管理人。消費者
    債務清理條例（下稱消債條例）第3條、第42條第1項、第45
    條第1項及第16條第1項分別定有明文。
三、經查：
  ㈠聲請人前於109年3月30日向本院聲請調解債務清償方案，經
    本院109年度司消債調字第178號受理，於同年4月14日調解
    不成立，聲請人並於同日以言詞聲請更生等情，業經本院調
    閱上開調解卷宗核閱無訛，並有調解程序筆錄可參（見司消
    債調卷第52頁），是以依消費者債務清理條例施行細則第44
    條之3規定，聲請人於前置調解不成立後聲請更生，應屬合
    法。
  ㈡次查，聲請人於107年及108年度申報所得各為302,400元、28
    6,000元（均為禧元堂股份有限公司薪資所得），名下原有
    位於高雄市鳥松區之1房2地已由臺灣橋頭地方法院以105年
    司執字第154146號拍賣並分配完畢，現名下無財產，勞工保
    險投保於禧元堂股份有限公司，投保薪資為19,047元，原有
    富邦人壽1張保單於108年11月28日辦理解約，解約金額135,
    750元。又聲請人曾於102年6月24日至104年3月11日擔任約
    瑟芬貿易有限公司負責人（現負責人余承澐為聲請人母親郭
    采穎之再婚配偶，另詳如後述），106年5月1日起於禧元堂
    股份有限公司擔任設計助理，原月薪為27,000元，自陳因遭
    強制執行扣薪乃於107年8月21日轉為兼職迄今，據禧元堂公
    司函覆之薪資明細表所載108年1月至109年5月之每月薪資均
    為19,000元，另有向呂宏裕設計工作室接案畫圖，每月額外
    收入約為4,833元（呂宏裕設計工作室與禧元堂股份有限公
    司為同一負責人呂宏裕，聲請人107年度及108年度之呂宏裕
    設計工作室所得均申報為禧元堂股份有限公司薪資所得），
    與配偶王哲盛共同領取租金補助每月2,600元，未領取社會
    局補助等情，有債權人清冊（本案卷㈠第174頁）、財產及收
    入狀況說明書（司消債調卷第28頁）、財團法人金融聯合徵
    信中心前置協商專用債權人清冊（司消債調卷第8至9頁）、
    信用報告（本案卷㈠第38頁）、戶籍謄本（司消債調卷第4頁
    ）、財政部高雄國稅局107年及108年度綜合所得稅各類所得
    資料清單及總歸戶財產查詢清單（本案卷㈠第39至41頁）、
    勞工保險被保險人投保資料表（司消債調卷第15頁）、臺北
    市政府函覆有限公司變更登記表（本案卷㈠第127至131頁）
    、高雄市政府社會局社會福利資訊料查詢表（本案卷㈠第14
    至17頁）、商業保險投保資料查詢結果表（本案卷㈠第52頁
    ）、存摺（本案卷㈠第42至50頁）、富邦人壽保險股份有限
    公司陳報狀（本案卷㈠第172頁）、薪資明細（本案卷㈠第19
    至35頁）、臺灣橋頭地方法院以105年司執字第154146號分
    配表（本案卷㈠第137至142頁）、自行接案之工作概述、照
    片及圖檔（本案卷㈠第143至145頁）、收入切結書（本案卷㈠
    第175頁）在卷可參。故本院審酌上情，認為核算聲請人目
    前償債能力之基礎以每月薪資19,000元、業外收入4,833元
    ，加計租金補助與配偶各領取1,300元，合計25,133元為基
    準。
  ㈢關於聲請人個人日常必要支出部分，聲請人與配偶王哲盛共
    同租屋居住，每月房租17,000元，每月租金補助2,600元匯
    入王哲盛之郵政存簿儲金簿，有房屋租賃契約書、高雄市政
    府都市發展局函、王哲盛之郵政存簿儲金簿及高雄市府郵局
    聲明書在卷可稽（本案卷㈠第56至63頁、本案卷㈠第134頁、
    本案卷㈠第157頁、本案卷㈠第207頁）。按債務人必要生活費
    用，以最近一年衛生福利部或直轄市政府所公告當地區每人
    每月最低生活費一點二倍定之，消債條例第64條之2第1項定
    有明文。本院參酌衛福部社會司所公告109年度高雄市最低
    生活費標準為13,099元。又該最低生活費用之標準，係照當
    地最近1年平均每人消費支出60％，依其基準之家庭收支調查
    報告調查表格式所示有關經常性支出之調查項目，其原即包
    括利息支出、食品、衣著、房租及水費、電費、醫療保健、
    交通、娛樂、教育等基本生活需求。本院認在聲請人並無特
    殊需求，應以此最低生活費之1.2倍即15,719元認係其個人
    必要生活費用。
  ㈣至扶養費支出部分，聲請人主張與胞弟歐宸瑋共同扶養母親
    ，每月扶養費6,000元。按直系血親相互間，互負扶養之義
    務，民法第1114條第1款定有明文。查聲請人母親郭采穎為5
    7年生，107年及108年度申報所得均為0元，名下無財產，勞
    工保險於108年9月16日退保，同年10月領取一次給付906,85
    6元，未領取社會局補助等情，有戶籍謄本、所得資料及財
    產查詢清單、勞工保險被保險人投保資料表、存摺、診斷證
    明書、勞動部勞工保險局函、臺中市政府社會局函在卷可憑
    （本案卷㈠第65頁、本案卷㈠第71至73頁、本案卷㈠第77至81
    頁、本案卷㈠第135頁）；又聲請人陳稱母親與胞弟歐宸瑋於
    臺中市租屋居住，母親之扶養費由胞弟每月南下高雄或伊北
    上時以現金交付予胞弟，而母親與再婚配偶余承澐經商不穩
    定，因積欠債務，上開勞保給付多用於償還親友、所剩無幾
    等語（見司消債調卷第54頁反面、本案卷㈠第36頁、本案卷㈠
    第173頁），並提出母親債務之相關證明如匯款申請書、對
    話截圖及借據等（本案卷㈠第194至206頁）、房屋租賃契約
    書及訂金收據（本案卷㈠第82至88頁，承租人為余承澐）、
    房租轉帳明細（本案卷㈠第89至106頁）為證，本院審酌上情
    ，認聲請人母親有受扶養之必要。扶養費用數額部分，按受
    扶養者之必要生活費用，準用第1項規定計算基準數額，並
    依債務人依法應負擔扶養義務之比例認定之，消債條例第64
    條之2第2項亦有明定。準此，聲請人所應負擔母親之扶養費
    以109年度臺中市每人每月最低生活費14,596元之1.2倍即17
    ,515元計算；本院復依職權調閱母親之再婚配偶余承澐之稅
    務電子閘門財產所得調件明細表及勞工保險投保資料，其10
    7年及108年度申報所得均為0元、名下無財產、未投保勞工
    保險（見本案卷㈠第68至70頁、本案卷㈠第120頁），亦無領
    取勞保給付津貼（見本案卷㈠第133頁勞動部勞工保險局函）
    ，雖擔任約瑟芬貿易有限公司負責人，據財政部臺北國稅局
    中正分局函覆約瑟芬貿易有限公司之營業人銷售額與稅額申
    報書及資產負債表等，該公司自105年9月起銷售額均為0元
    ，已於109年9月14日解散（見本案卷㈡第8頁、本案卷㈡第11
    至116頁），考量余承澐之所得財產及公司經營不善等狀況
    ，認余承澐不列入母親之扶養義務人，故母親每月扶養費17
    ,515元由聲請人與胞弟歐宸瑋（參本案㈠卷第67頁家族系統
    表）平均分擔後，即應以8,758元（計算式：17,515÷2＝8,75
    8）為度，而聲請人主張每月支出母親扶養費6,000元，低於
    本院計算基準，堪認合理。
  ㈤綜上所述，以聲請人現每月收入25,133元為其償債能力基準
    ，扣除個人必要生活費15,719元及母親扶養費6,000後，餘3
    ,414元，而聲請人目前負債總額為6,479,171元（參司消債
    調卷第47頁以下，包含：永豐銀行、中租迪和股份有限公司
    ），以聲請人每月所餘按月攤還結果，需約158年（計算式
    ：6,479,171÷3,414÷12≒158.2）始能清償完畢，應認其已不
    能清償債務。此外，聲請人無擔保或無優先權之債務總額未
    逾12,000,000元，且無消債條例第6條第3項、第8條或第46
    條各款所定駁回更生聲請之事由存在，則聲請人聲請更生為
    有理由，應予准許，爰命司法事務官進行本件更生程序。
四、依消債條例第11條第1項、第45條第1項，裁定如主文。
中　　華　　民　　國　　109 　年　　10　　月　　21　　日
                  民事庭　法　官  　賴寶合
以上正本係照原本作成。
本裁定不得抗告。
中　　華　　民　　國　　109 　年　　10　　月　　21　　日
                          書記官    胡美儀